臺灣新北地方法院民事判決
111年度訴字第898號
原      告  林子傑
訴訟代理人  馬在勤律師
複  代理人  袁啟恩律師
被      告  杜廷軒
            杜月笙
兼  上一人
訴訟代理人  王嘉毓
上列當事人間請求侵權行為損害賠償事件，原告就本院刑事庭詐
欺等案件提起刑事附帶民事訴訟（110 年度附民字第501 號），
經本院刑事庭裁定移送前來，本院於民國111 年7 月20日言詞辯
論終結，判決如下：
     主  文
被告應連帶給付原告新臺幣捌拾伍萬元，及被告丙○○自民國一一
○年七月八日起、被告乙○○、甲○○自民國一一○年八月六日起，均
至清償日止，按週年利率百分之五計算之利息。
原告其餘之訴駁回。
訴訟費用由被告連帶負擔十分之九，餘由原告負擔。
本判決於原告以新臺幣參拾萬元為被告供擔保後，得假執行。但
被告如以新臺幣捌拾伍萬元為原告預供擔保，得免為假執行。
原告其餘假執行之聲請駁回。
    事實及理由
一、原告起訴主張：被告丙○○意圖為自己不法之所有，於民國10
    8 年8 月8 日佯稱網路上有個「現金板」投資，1 個月可獲
    利新臺幣（下同）30萬元，須先投資26萬元購買程式、領回
    報酬需支付手續費等，以高額報酬之投資騙局、虛偽獲利圖
    表誘編原告，致原告陷於錯誤，自108 年8 月10日起至9月5
     日止，陸續交付共計79萬元予丙○○，嗣丙○○並未如實進行
    投資，反將該投資款項據為己用，迭經催討返還未果，原告
    始悉受騙；嗣原告因前揭糾紛與丙○○發生口角，丙○○竟於10
    8 年9 月6 日16時47分許，以通訊軟體LINE撥打電話恫稱「
    你要這樣玩沒有關係，我已經找到你家所有資料，我會去你
    家開槍掃射，你的家人就小心一點」等語，致使原告心生畏
    懼，爰依民法第184 條第1 項、第195 條第1項規定，請求
    賠償79萬元損害及精神慰撫金15萬元；另丙○○為上開詐欺及
    恐嚇行為時，尚未滿19歲，屬限制行為能力人，依民法第18
    7 條第1 項規定，其父母即被告乙○○、甲○○等2 人，自應負
    起連帶賠償責任。為此，原告依侵權行為之法律關係，提起
    本件訴訟，聲明：被告應連帶給付原告94萬元，及自起訴狀
    繕本送達翌日起至清償日止，按年百分之5 計算之利息。原
    告願供擔保請准宣告為假執行等語。
二、被告答辯主張：　　
　㈠丙○○部分：就刑事判決部分沒有爭執，但原告主張之慰撫金
    過高，請求駁回原告之訴等語。　
　㈡乙○○、甲○○部分：　
　⒈丙○○常無故逃家，被告乙○○、甲○○等2 人及家人已費盡心思
    四處尋找將其帶回，且在家中被告乙○○、甲○○等2 人教其為
    人處事原則，以打罵、軟硬兼施等極盡監督教養之責，每問
    其逃家期間做何事？與何人相處？皆拒不回答，往往又趁被
    告乙○○、甲○○等2 人上班之際逃家。有關丙○○詐騙之行為，
    被告乙○○、甲○○等2 人全不知情，丙○○自行逃家脫離監督，
    被告乙○○、甲○○等2 人為了尋找丙○○已心力交瘁，完全無監
    督疏懈，是原告請求被告乙○○、甲○○等2 人連帶負責，並無
    理由。
　⒉此外，被告乙○○為高職肄業，擔任貨運司機；被告甲○○為高
    職畢業，擔任店員，二人薪資微薄，原告請求之精神慰撫金
    過高。
　⒊綜上，原告之請求顯無理由，應予駁回。聲明：原告之訴駁
    回等語。　　　
三、本院得心證之理由：
  ㈠被告丙○○應負損害賠償責任：
　⒈按因故意或過失，不法侵害他人之權利者，負損害賠償責任
    ；不法侵害他人之身體、健康、名譽、自由、信用、隱私、
    貞操，或不法侵害其他人格法益而情節重大者，被害人雖非
    財產上之損害，亦得請求賠償相當之金額，民法第184 條第
    1 項前段、第195 條第1 項分別定有明文。又所謂侵害他人
    之自由，並不以剝奪他人之行動或限制其行動自由為限，苟
    以強暴、脅迫、恐嚇危害安全之方法，使他人心生畏怖，以
    影響意思決定，亦屬之。
　⒉原告主張被告丙○○意圖為自己不法之所有，基於詐欺取財之
    犯意，於108年8月8日，向其佯稱：最近網路上有個「現金
    板」投資，1個月可獲利30萬元，一開始投資要先花26萬元
    買程式，及獲利領回報酬需支付手續費云云，並出示虛偽獲
    利圖表藉此取信於原告，致原告陷於錯誤，而自108年8月10
    日起至同年9月5日止，陸續交付共計79萬元與被告丙○○。然
    被告丙○○於收受原告所交付之投資款後，並未將之用於投資
    ，反全數據為己有花用殆盡。嗣經原告多次催討無果，被告
    丙○○始終未返還任何款項，原告始悉受騙。嗣被告丙○○與原
    告因前揭糾紛而發生口角，被告丙○○竟心生不滿，基於恐嚇
    危害安全之犯意，於108年9月6日16時47分許，以通訊軟體L
    INE撥打電話向原告恫稱：「你要這樣玩沒有關係，我已經
    找到你家所有資料，我會去你家開槍掃射，你的家人就小心
    一點」等語，而以上開加害生命、身體安全之事恐嚇原告，
    致原告心生畏懼等情，並經本院110年度易字第651號判決判
    處被告丙○○犯詐欺取財罪，處有期徒刑6月，如易科罰金，
    以新臺幣1仟元折算1日。又犯恐嚇危害安全罪，處拘役40日
    ，如易科罰金，以新臺幣1仟元折算1日，有前開判決、原告
    與被告丙○○LINE通訊軟體對話紀錄在卷可查（見附民卷第19
    頁至第29頁、本院卷第11頁至第15頁），且被告亦未爭執，
    故原告前述主張，已足採信，是原告自得依民法第184條第1
    項、第195條第1項之規定，向被告丙○○請求損害賠償。　
　㈡被告乙○○、甲○○應依民法第187條第1項與被告丙○○負連帶損
    害賠償責任：
　⒈按無行為能力人或限制行為能力人，不法侵害他人之權利者
    ，以行為時有識別能力為限，與其法定代理人連帶負損害賠
    償責任。前項情形，法定代理人如其監督並未疏懈，或縱加
    以相當之監督，而仍不免發生損害者，不負賠償責任，民法
    第187條第1項前段、第2項定有明文。又法定代理人就限制
    行為能力人之侵權行為，以負責為原則，免責為例外，依民
    法第187條第2項主張有免責事由者，自應就此負舉證責任（
    最高法院72年度台上字第953號判決意旨參照）。是法定代
    理人不僅應證明已就該加害行為盡監督義務，以防患其損害
    之發生，更應證明就限制行為能力人之生活全面已盡監護之
    義務，始能免責。
　⒉經查，被告丙○○於事發當下為未滿20歲之未成年人，又被告
    乙○○、甲○○為被告丙○○之父、母，為其法定代理人，雖被告
    乙○○、甲○○辯稱因被告丙○○因常無故逃家，被告乙○○、甲○○
    已費盡心思四處尋找將其帶回，且在家中被告乙○○、甲○○已
    極盡監督教養之責，被告丙○○又趁被告乙○○、甲○○上班之際
    逃家，且對於被告丙○○詐騙等行為並不知情等語，然其所辯
    詞並無事證可佐，且縱被告乙○○、甲○○所辯屬實，此亦未足
    證明就被告丙○○之侵害行為已盡監督義務，以防患損害之發
    生，或對被告丙○○之生活全面已盡其監護之義務，揆諸前開
    說明意旨，是原告主張被告乙○○、甲○○應依民法第187條第1
    項與被告丙○○負連帶損害賠償責任，自屬可採。
　㈢原告得連帶請求損害賠償金額為85萬元：
　⒈原告因被告丙○○之詐欺行為而受有79萬元財產之損害，業如
    前述，故原告請求被告丙○○損害賠償79萬元，自屬有據。　
　⒉精神慰撫金部分：
  ⑴被告丙○○以加害生命安全、身體之事出言恐嚇原告，使原告
    心生恐懼，自屬侵害原告精神活動之自由且情節重大，原告
    請求賠償其精神慰撫金，為有理由。
  ⑵按法院於酌定慰撫金數額時，應斟酌加害人與被害人雙方之
    身分、資力與加害程度，及其他各種情形核定之（最高法院
    51年度台上字第233號裁判意旨參照）。爰審酌被告丙○○案
    發時為未滿20歲之未成年人，卻以前揭恫嚇行為，致原告心
    生畏懼，深恐生命、身體之安全遭受危害，其精神確受相當
    程度之痛苦，斟酌上述被告丙○○本件加害情事、被告乙○○、
    甲○○之法定代理人監督責任，以及兩造之身分、地位、經濟
    狀況暨原告精神上所受痛苦之程度等一切情狀（見本院限閱
    卷中兩造稅務電子閘門資料），認原告請求被告連帶給付精
    神慰撫金6萬元，應屬適當。逾此數額，則無理由，不應准
    許。
　㈣按給付無確定期限者，債務人於債權人得請求給付時，經其
    催告而未為給付，自受催告時起，負遲延責任。其經債權人
    起訴而送達訴狀，或依督促程序送達支付命令，或為其他相
    類之行為者，與催告有同一之效力；遲延之債務，以支付金
    錢為標的者，債權人得請求依法定利率計算之遲延利息；應
    付利息之債務，其利率未經約定，亦無法律可據者，週年利
    率為5％，民法第229條第2項、第233條第1項前段及第203條
    分別定有明文。查本件侵權行為損害賠償請求權，係屬給付
    未有確定期限之金錢債權，揆諸前揭規定，原告自得請求被
    告給付自刑事附帶民事起訴狀繕本送達之翌日起至清償日止
    ，按週年利率5％之遲延利息。而本件刑事附帶民事起訴狀係
    於110年7月7日送達被告丙○○、於110年8月5日送達被告乙○○
    、甲○○（見附民卷第43頁至第47頁），則原告請求自110年7
    月8日即送達被告丙○○之翌日、110年8月6日即送達被告乙○○
    、甲○○翌日起算至清償日止，按週年利率5％計算之利息，應
    屬有據。　
四、綜上所述，原告依民法第184條第1項、第195條第1項、第18
    7條第1項前段等規定，請求被告連帶給付原告85萬元（計算
    式：79+6=85），及被告丙○○自110年7月8日起，被告乙○○、
    甲○○自110年8月6日起至清償日止，按週年利率5％計算之法
    定遲延利息，為有理由，應予准許，逾此部分之請求，則屬
    無據，應予駁回。
五、原告勝訴部分，陳明願供擔保，聲請宣告假執行，核無不合
    ，爰酌定相當之擔保金額宣告之，就被告部分則依職權酌定
    相當之擔保金額宣告免為假執行。至原告敗訴部分，假執行
    聲請已失所附麗，應予駁回。　
六、本件事證已臻明確，兩造其餘主張攻擊防禦方法，經本院斟
    酌後，認與判決結果不生影響，爰不予以一一論述，附此敘
    明。
七、訴訟費用負擔之依據：民事訴訟法第79條、第85條第2項。
中    華    民    國    111   年     8    月    19    日
                  民事第六庭  法  官  宋家瑋
以上正本係照原本作成。
如對本判決上訴，須於判決送達後20日內向本院提出上訴狀。如
委任律師提起上訴者，應一併繳納上訴審裁判費。
中    華    民    國    111   年     8    月    22    日
                              書記官  張韶安